【裁判字號】    99,訴,493
【裁判日期】    990430
【裁判案由】    違反毒品危害防制條例
【裁判全文】
臺灣彰化地方法院刑事判決               99年度訴字第493號
公  訴  人  臺灣彰化地方法院檢察署檢察官
被      告  甲○○
上列被告因違反毒品危害防制條例案件，經檢察官提起公訴（99
年度毒偵字第508 號），本院依簡式審判程序審理，判決如下：
    主  文
甲○○施用第一級毒品，累犯，處有期徒刑捌月，扣案之注射針
筒壹支沒收；又施用第二級毒品，累犯，處有期徒刑肆月，扣案
之甲基安非他命壹包（毛重零點參玖公克、含空包裝袋壹個）沒
收銷燬之，扣案之挑棒壹支沒收。應執行有期徒刑拾月，扣案之
甲基安非他命壹包（毛重零點參玖公克、含空包裝袋壹個）沒收
銷燬之，扣案之注射針筒壹支、挑棒壹支均沒收。
    犯罪事實
一、甲○○前於民國95年間因施用毒品案件，經本院以95年度訴
    字第1761號刑事判決判處有期徒刑11月，經上訴臺灣高等法
    院臺中分院以96年度上訴字第257 號刑事判決判處上訴駁回
    確定，嗣經臺灣高等法院臺中分院依中華民國96年罪犯減刑
    條例以96年度聲減字第2231號裁定，減其宣告刑為有期徒刑
    5 月又15日，而於96年11月5 日易科罰金執行完畢。又於91
    年間因施用毒品案件，經本院以91年度毒聲字第571 號裁定
    送觀察、勒戒後，認無繼續施用毒品之傾向，由臺灣彰化地
    方法院檢察署檢察官以91年度毒偵字第549 號為不起訴處分
    確定，於91年3 月19日執行完畢釋放。詎仍不知悔改，明知
    海洛因、甲基安非他命業經公告列為毒品危害防制條例第2
    條第2 項所列管之第一、二級毒品，不得非法持有、施用，
    竟基於施用第一級毒品海洛因之犯意，於99年3 月17日上午
    5 時許，在其位於彰化縣大村鄉○○村○○路142 號之1 居
    所，以將海洛因粉末摻水混合後再以針筒注射之方式，施用
    第一級毒品海洛因1 次；另基於施用第第二級毒品甲基安非
    他命之犯意，於同日上午5 時30分許，在同上處所，以將甲
    基安非他命晶體置於玻璃球吸食器上，其下用火燒烤並吸食
    其霧化氣體之方式，施用第二級毒品甲基安非他命1 次。嗣
    於同日上午8 時20分許駕車返回上址居所時，因形跡可疑經
    警盤查而查獲，並扣得其施用剩餘之甲基安非他命1 包（毛
    重0.39公克）、海洛因注射針筒1 支、安非他命挑棒1 支，
    並經其同意採集其尿液送驗後，結果呈嗎啡及甲基安非他命
    陽性反應，始查悉上情。
二、案經彰化縣警察局員林分局報請臺灣彰化地方法院檢察署檢
    察官偵查起訴。
    理  由
一、本件被告所犯係死刑、無期徒刑、最輕本刑為3 年以上有期
    徒刑以外之罪，其於準備程序就前揭被訴事實為有罪之陳述
    ，經受命法官告知簡式審判程序之旨，並聽取其與公訴人之
    意見後，本院認無不得或不宜改依簡式審判程序進行之處，
    爰依刑事訴訟法第273 條之1 第1 項、第284 條之1 ，裁定
    本案由受命法官獨任進行簡式審判程序，合先敘明。
二、上揭犯罪事實，業經被告於警、偵訊及本院審理時（參見本
    院99年4 月29日審判筆錄）坦承不諱，且其於99年3 月17日
    為警查獲時所採驗之尿液，經臺灣彰化地方法院檢察署委託
    警方送請詮昕科技股份有限公司檢驗結果，確呈嗎啡及甲基
    安非他命陽性反應，此有彰化縣警察局員林分局偵查隊檢驗
    尿液代號與真實姓名對照表及該公司99年3 月31日編號0000
    0000號濫用藥物尿液檢驗報告各1 紙附卷可稽，又扣案之晶
    體1 包，經查獲員警以聯勤204 廠製造之煙毒檢驗Ａ包試劑
    初步檢驗結果，呈甲基安非他命陽性反應，毛重0.39公克，
    此有彰化縣警察局員林分局查獲涉嫌毒品危害防制條例毒品
    初步檢驗報告單1 紙在卷可按，應認係第二級毒品甲基安非
    他命無訛。復參諸醫學臨床實驗及根據英國藥學會出版之文
    獻Clarke's Isolation and Identification of Drugs乙書
    第293 頁載：海洛因經注射入人體後，在體內迅速水解成6-
    Monoacety I morphine，再緩緩繼續水解成嗎啡，然後再循
    嗎啡之代謝方式排出，同書第431 頁至第432 頁並載有：嗎
    啡經注射入人體後，約50％以上於8 小時內自尿中排出，至
    24小時排出約90％，但48小時後仍有微量可檢出等語。此外
    ，按通常健康成人一次注射嗎啡15公絲，而以現行採用蟻醛
    酸試液及鉬鋑銨酸試液檢檢驗其尿液時，注射後8 小時內所
    排尿液易於檢出；8 小時至24小時，視其取尿時間及尿量多
    寡，可能檢出；至24小時以後所排之尿液，用上述方法已難
    檢出，亦據行政院衛生署藥物食品檢驗局73年11月30日（73
    ）藥檢壹字第030221號函釋明確；又甲基安非他命經口服投
    與後，約70％於24小時內可自尿液中排出，又其尿液內含甲
    基安非他命成分之檢出，與投與甲基安非它命的量、個人體
    質、檢驗儀器之精密度有關，通常採尿化驗是否呈陽性反應
    ，應以投與後24小時內所採者為宜，此亦有行政院衛生署藥
    物食品檢驗局（80）藥檢壹字第4529號函可查。是依上開說
    明，佐以被告前揭尿液檢驗報告、扣案第二級毒品甲基安非
    他命1 包及注射針筒、挑棒各1 支，足徵被告前開施用第一
    級毒品海洛因及第二級毒品甲基安非他命之自白核與事實相
    符，堪可採為論罪科刑之依據。
三、另按施用第一、二級毒品為犯罪行為，毒品危害防制條例第
    10條定有處罰明文。故施用第一、二級毒品者，依前揭規定
    本應科以刑罰。惟基於刑事政策，對合於一定條件之施用者
    ，則依同條例第20條、第23條之規定，施以觀察、勒戒及強
    制戒治之保安處分。毒品危害防制條例於92年7 月9 日修正
    公布，自93年1 月9 日施行，其中第20條、第23條將施用毒
    品之刑事處遇程序，區分為「初犯」及「5 年內再犯」、「
    5 年後再犯」。依其立法理由之說明：「初犯」，經觀察、
    勒戒或強制戒治後，應為不起訴處分或不付審理之裁定；經
    觀察、勒戒或強制戒治執行完畢釋放後，「5 年內再犯」者
    ，因其再犯率甚高，原實施之觀察、勒戒及強制戒治既已無
    法收其實效，爰依法追訴或裁定交付審理。至於經觀察、勒
    戒或強制戒治執行完畢釋放後，「5 年後再犯」者，前所實
    施之觀察、勒戒或強制戒治已足以遮斷其施用毒品之毒癮，
    為期自新及協助其斷除毒癮，仍適用「初犯」規定，先經觀
    察、勒戒或強制戒治之程序。從而依修正後之規定，僅限於
    「初犯」及「5 年後再犯」2 種情形，始應先經觀察、勒戒
    或強制戒治程序。倘被告於5 年內已再犯，經依法追訴處罰
    ，縱其第3 次（或第3 次以上）再度施用毒品之時間，在初
    犯經觀察、勒戒或強制戒治執行完畢釋放5 年以後，已不合
    於「5 年後再犯」之規定，且因已於「5 年內再犯」，顯見
    其再犯率甚高，原實施觀察、勒戒或強制戒治，已無法收其
    實效，即應依該條例第10條處罰（最高法院97年度第5 次刑
    事庭會議決議、97年度臺非字第528 號判決要旨參照）。經
    查，被告於91年間因施用毒品案件，經本院以91年度毒聲字
    第571 號裁定送觀察、勒戒後，認無繼續施用毒品之傾向，
    由本署檢察官以91年度毒偵字第549 號為不起訴處分確定，
    於91年3 月19日執行完畢釋放；復於前揭觀察、勒戒執行完
    畢釋放5 年內之94年間，因施用毒品案件，經本院以94年度
    員簡字第606 號刑事判決判處有期徒刑6 月確定等情，有臺
    灣高等法院被告前案紀錄表、臺灣彰化地方法院檢察署刑案
    資料查註紀錄表各1 份附卷可參。被告前既曾因施用毒品案
    件，經觀察、勒戒後，復於觀察、勒戒執行完畢釋放後5 年
    內，再犯施用毒品罪，且經法院判處罪刑，嗣後業經確定，
    被告於犯罪事實欄一所示時間再度施用海洛因及甲基安非他
    命之犯行等情，即非屬毒品危害防制條例第20條第3 項所定
    「5 年後再犯」之情形，檢察官逕行起訴，要無不合。依前
    開說明，本案被告上開所為，係於上揭觀察、勒戒執行完畢
    釋放後5 年內，再犯施用毒品罪，且經法院判處罪刑後，再
    度犯本案之毒品危害防制條例第10條之施用第一、二級毒品
    罪，本案事證明確，被告上開犯行，洵堪認定。
四、查海洛因、甲基安非他命為毒品危害防制條例第2 條第2 項
    所明定之第一、二級毒品，是核被告所為，係犯同條例第10
    條第1 項之施用第一級毒品罪及同條第2 項之施用第二級毒
    品罪。被告於此期間內持有各該級毒品並進而施用，其持有
    之低度行為應為施用之高度行為所吸收，均不另論持有毒品
    之罪。其所犯上開施用第一、二級毒品2 罪間，犯意各別，
    行為互殊，應予分論併罰。又被告前於95年間因施用毒品案
    件，經本院以95年度訴字第1761號刑事判決判處有期徒刑11
    月，經上訴臺灣高等法院臺中分院以96年度上訴字第257 號
    刑事判決判處上訴駁回確定，嗣經臺灣高等法院臺中分院依
    中華民國96年罪犯減刑條例以96年度聲減字第2231號裁定，
    減其宣告刑為有期徒刑5 月又15日，而於96年11月5 日易科
    罰金執行完畢之事實，此有臺灣彰化地方法院檢察署刑案資
    料查註紀錄表及臺灣高等法院被告全國前案紀錄表各1 份在
    卷可憑，其於前開有期徒刑執行完畢後，5 年內故意再犯本
    件最重本刑為有期徒刑以上之2 罪，均為累犯，應依刑法第
    47條第1 項之規定，加重其刑。爰審酌被告前有施用毒品之
    不良素行，歷經觀察勒戒程序後，仍未能徹底戒絕毒品，且
    屢經查獲，隨即再犯，顯見意志不堅，且有失政府制定毒品
    危害防制條例之立法美意，本不宜寬貸，惟念其施用毒品乃
    自戕一己之身體健康，尚未害及他人，且犯後坦承犯行，暨
    其智識程度、生活狀況等一切情狀，分別量處如主文所示之
    刑，並定其應執行刑，以示懲戒。又扣案之晶體1 包（毛重
    0.39公克）為第二級毒品甲基安非他命，已如前述，再盛裝
    上開第二級毒品甲基安非他命之包裝袋1 個，雖經與其所盛
    裝之第二級毒品分別鑑析其重量，惟一般係以傾倒之方式，
    將包裝袋內之毒品倒出而與包裝袋分離而秤重，必要時，輔
    以刮杓刮取袋內粉末，然無論依何種方式分離，包裝袋內均
    有極微量之毒品殘留，業經法務部調查局93年3 月19日調科
    壹字第09300113060 號函釋在案，足認前揭空包裝袋1 個內
    含極微量毒品殘留而無法析離，亦應整體視為查獲之第二級
    毒品，併依毒品危害防制條例第18條第1 項前段之規定，併
    予宣告沒收銷燬之。扣案之注射針筒1 支、挑棒1 支，為被
    告所有，分別供其本次施用第一、二級毒品所用之物，業據
    被告於本院審理時供承在卷（詳見本院99年4 月29日審判筆
    錄），爰依刑法第38條第1 項第2 款之規定，併予宣告沒收
    。至扣案之夾鏈袋、玻璃吸食器12個、其餘注射針筒2 支，
    雖係被告所有，惟並非供本次施用毒品所用之物，亦據其供
    明在卷（同上開審判筆錄），本院衡酌被告既已坦承施用毒
    品犯行，對應沒收之物應無隱諱之理，是其所辯應堪採信；
    另扣案之行動電話3 具（序號分別為000000000000000 及插
    卡使用門號0000000000號SIM 卡1 枚、000000000000000 、
    000000000000000 ），尚乏證據證明與本案施用毒品犯行有
    何關連，爰均不予宣告沒收，附此敘明。
據上論斷，應依刑事訴訟法第273 條之1 第1 項、第299 條第1
項前段，毒品危害防制條例第10條第1 項、第2 項、第18條第1
項前段，刑法第11條、第47條第1 項、第51條第5 款、第38條第
1項 第2 款，判決如主文。
本案經檢察官趙冠瑋到庭執行職務。
中    華    民    國    99    年    4     月    30    日
                  刑事第七庭          法  官  胡宜如
以上正本證明與原本無異。
如不服本判決應於收受判決後10日內向本院提出上訴書狀，並應
敘述具體理由。其未敘述上訴理由者，應於上訴期間屆滿後20日
內向本院補提理由書（均須按他造當事人之人數附繕本）「切勿
逕送上級法院」。
中    華    民    國    99    年    4     月    30    日
                                      書記官  林淑文
附錄本案論罪科刑法條：
毒品危害防制條例第10條
施用第一級毒品者，處 6 月以上 5 年以下有期徒刑。
施用第二級毒品者，處 3 年以下有期徒刑。

司法院資訊處製作；財團法人民間司法改革基金會備份。
